臺灣臺北地方法院民事判決　　　　　　 93年度簡上字第641號
上　訴　人　丙○○
訴訟代理人　張質平律師
被上訴人　　甲○○○股份有限公司
法定代理人　乙○○
訴訟代理人　詹茗文律師
　　　　　　黃金洙律師
上列當事人間請求清償借款事件，上訴人對於中華民國九十三年
九月十七日本院臺北簡易庭九十二年度北簡字第二六八六二號臺
北簡易庭第一審判決提起上訴，本院於民國九十四年十月二十日
言詞辯論終結，判決如下：
    主      文
上訴駁回。
第二審訴訟費用，由上訴人負擔。
    事  實  及  理  由
一、上訴人起訴主張：訴外人乙○○於民國八十四年八月二十二
    日以「立契約書代表人」之身分，就上訴人所有坐落臺北縣
    瑞芳鎮○○○○段四０七號土地，其中二千六百坪部分與上
    訴人簽立土地租賃契約書。租賃期間自八十四年九月一日至
    九十二年九月三日止，共計九年，租金每月每坪七十元。第
    一次先付二年半租金，先付後用，以後則每一年付一次。上
    訴人前以訴外人乙○○簽立上開土地租賃契約書後，並未如
    期支付第一次之二年半租金共計五百四十六萬元為由，起訴
    請求訴外人乙○○給付租金，惟訴外人乙○○抗辯其僅代理
    被上訴人簽訂上開土地租賃契約書，臺灣基隆地方法院八十
    九年度基簡字第三九一號宣示判決筆錄筆錄亦認定被上訴人
    為本件契約當事人，因而駁回上訴人之訴，是被上訴人顯為
    本件土地租賃契約之立約人。縱使訴外人乙○○無代理權限
    ，被上訴人承認訴外人乙○○簽約而不為反對之意思表示，
    亦有表見代理之適用。且乙○○於基隆地方法院自承甲○○
    ○股份有限公司出面承租土地，及甲○○○公司簽發票據表
    及支票影本、轉帳傳票及統一發票影本均係甲○○○公司而
    非乙○○名義，足證被上訴人為承租人。上訴人關於租金之
    請求均向被上訴人為之，整地費用由上訴人代墊後再由租金
    扣抵，足證被上訴人亦早已承認此一租金請求權，且被上訴
    人亦製作「84年度租金支出表」、「87年度租金支出表」，
    均係以被上訴人公司名義為之，被上訴人既早已承認租金債
    權，則本件租金並未罹於消滅時效，被上訴人從未否認其為
    承租人及租金給付義務人之地位，被上訴人突然於此訴訟中
    主張非承租人及已罹於時效，有違誠信原則。被上訴人就上
    開租金除曾給付上訴人二十萬元外，餘額五百二十六萬元迄
    未給付，為此提起本件訴訟，並聲明(一)原判決廢棄。(二)被上
    訴人應給付上訴人五百二十六萬元，及自起訴狀繕本送達翌
    日起至清償日止按年息百分之五計算之利息。
二、被上訴人抗辯：本件上訴人依租賃契約請求被上訴人給付之
    首期租金部分，本件租金給付應該在八十四年，但上訴人到
    九十二年起訴，依民法第一百二十六條規定，其租金請求權
    已罹於五年時效而消滅。又上訴人就本案請求給付租金事件
    ，業經臺灣基隆地方法院九十年度簡上字第六五號民事判決
    以系爭土地租賃契約書性質為第三人利益契約，被告並無給
    付租金之義務，且上訴人請求之系爭租金亦已清償為由，駁
    回上訴人之訴確定。乙○○並無代表被上訴人之權限，縱認
    系爭租賃契約之當事人為被上訴人，上訴人請求之首期二年
    半租金債權，已因被上訴人墊付整地費用而抵銷。
三、本件爭點及本院之判斷：被上訴人既首先提出本件租金請求
    權已罹於五年時效之抗辯，是本件首應究明者即為上訴人之
    系爭租金請求權是否已罹於消滅時效？
(一)、按「利息、紅利、租金、贍養費、退職金及其他一年或不及
    一年之定期給付債權，其各期給付請求權，因五年間不行使
    而消滅」、「消滅時效，自請求權可行使時起算」，民法第
    一百二十六條、第一百二十八條分別定有明文。查，本件系
    爭租賃契約除關於契約當事人為何人（即承租人為訴外人乙
    ○○或被上訴人）二造有爭執外，其餘關於簽約日期、租賃
    土地、租賃期間、租金數額、付款期限、付款方式等重要內
    容，二造均不爭執。而系爭租賃契約之簽約日期為八十四年
    八月二十二日，第一次先付二年半租金，以後則每一年付一
    次，是系爭租賃契約之租金請求權應有民法第一百二十六條
    所定五年消滅時效規定之適用。再系爭租賃契約既自八十四
    年九月一日開始，且第一次須先付二年半租金，先付後用，
    則上訴人之租金請求權應自八十四年九月一日起算五年。然
    本件上訴人遲至九十二年十一月二十七日始對被上訴人提起
    本件訴訟，有上訴人民事起訴狀本院收狀戳章在卷可憑，顯
    早已逾五年之請求權時效。是上訴人請求被上訴人給付租金
    ，縱認被上訴人為系爭租賃契約之承租人，上訴人對被上訴
    人之系爭租金請求權亦已罹於時效，被上訴人自得拒絕給付
    ，被上訴人抗辯上訴人之租金請求權已罹於五年時效而消滅
    等語，應可採信。
(二)、至上訴人曾於八十九年八月二十四日對訴外人乙○○在台灣
    基隆地方法院提起與本件租金請求權相同之訴訟（臺灣基隆
    地方法院八十九年度基簡字第三九一號），惟該案上訴人之
    民事起訴狀訴訟當事人明確記載被告為乙○○，並非被上訴
    人甲○○○股份有限公司，且上訴人在該案訴訟所提出之土
    地租賃契約，承租人亦載明為乙○○，亦非被上訴人，顯見
    該案上訴人並無以本案被上訴人為被告之意，客觀上被上訴
    人亦非該事件之被告，且乙○○與被上訴人為各自獨立之權
    利主體，上訴人對訴外人乙○○起訴之效力，並不及於本件
    被上訴人。又被上訴人於本件訴訟中未曾承認上訴人對其有
    租金請求權存在，上訴人亦未舉證證明之，且被上訴人製作
    之「84年度租金支出表」、「87年度租金支出表」（基隆地
    院簡易庭卷宗第八十五至八十七頁），其內容記載「八十四
    年場地的整地費用先由承租人代墊，日後再由租金扣抵」，
    已否認上訴人尚有租金請求權之存在，亦非承認上訴人之租
    金債權，是上訴人主張對訴外人乙○○起訴，中斷時效之效
    力實質上及於被上訴人，及被上訴人亦早已承認此一租金請
    求權云云，均不足採。
四、綜上所述，縱認被上訴人為系爭租賃契約之承租人，上訴人
    對被上訴人之租金請求權亦已罹於五年時效規定。本件被上
    訴人已提出時效抗辯，並拒絕給付，應有理由，上訴人請求
    被上訴人給付租金，並無理由，原審為上訴人敗訴之判決，
    理由固略有不同，但結果並無不同。上訴意旨指摘原判決不
    當，求予廢棄改判，為無理由，應予駁回。
五、本件事證已臻明確，兩造其餘之攻擊或防禦方法及未經援用
    之證據，經本院斟酌後，認為均不足以影響本判決之結果，
    自無逐一詳予論駁之必要，併此敘明。
六、據上論結，本件上訴為無理由，依民事訴訟法第四百三十六
    條之一第三項、第四百四十九條、第七十八條，判決如主文
    。
中　　華　　民　　國　　94　　年　　11　　月　　3 　　日
                  民事第六庭審判長法　官  吳光釗
                                  法  官  郭美杏
                  　　　　　　　　法　官  楊晉佳
以上正本係照原本作成。
本件不得上訴。
中　　華　　民　　國　　94　　年　　11　　月　　4 　　日
                                  書記官  朱俶伶
以上正本係照原本作成。
本件當事人須以本判決適用法律顯有錯誤為上訴理由時，始得於
本判決送達後二十日
內向本院提出上訴狀，如已於本判決宣示後送達前提起上訴者，
應於判決送達後十日
內補具上訴理由（均按他造當事人之人數附繕本），並經本院許
可後方得上訴最高法
院。
